【裁判字號】    92,上訴,428
【裁判日期】    920429
【裁判案由】    常業竊盜
【裁判全文】
臺灣高等法院高雄分院刑事判決                    九十二年度上訴字第四二八號
    上  訴  人
    即  被  告  乙○○即高乙.
右上訴人因常業竊盜案件，不服台灣屏東甲方法院九十一年度易字第九八０號中華民
國九十一年十二月二十六日第一審判決（起訴案號：台灣屏東甲方法院檢察署九十年
度偵緝字第四號），提起上訴，本院判決如左：
    主  文
原判決撤銷。
乙○○無罪。
    理  由
一、公訴意旨略以：被告乙○○（即高乙○○）於民國八十八年十月間，在屏東縣潮
    州火車站因搭乘林燈文所駕駛之計程車而互相認識，當時林燈文即計劃架設鴿網
    竊取他人之賽鴿後向鴿主勒索，為便於鴿主匯款，乃向高乙○○借用其設於彰化
    光復路郵局之第一三一四四六─九號帳戶存摺、印章、提款卡等，高乙○○明知
    提供前開帳戶予林燈文使用，可能被林燈文用於掩飾犯罪所匯入之款項，竟不違
    反其本意，以幫助林燈文犯罪之不確定故意，同意林燈文使用前開帳戶，並交付
    存摺、印章、提款卡及告知使用提款卡之密碼，林燈文乃夥同簡美珠、王有進、
    韓佳文（韓佳文部分業已判決確定，其餘三人均上訴最高法院中）等四人，自八
    十九年一月間起，連續多次在屏東縣枋山甲區，由林燈文、韓佳文、王有進架設
    鴿網，竊取他人所有之賽鴿，得手後，再以欲取回賽鴿，須交付贖款等言詞恫嚇
    鴿主，要求鴿主將款項匯入前述高乙○○之帳戶內，鴿主因害怕賽鴿遭宰殺，乃
    聽從指示匯款入戶，計得新台幣（下同）三十四萬零三百三十八元，再由簡美珠
    以上開帳戶之提款卡從自動櫃員機提領現金，而韓佳宏每網竊得賽鴿一隻，可分
    受七百元之利益，其餘均由林燈文獨得，嗣於八十九年二月二十五日上午十時三
    十分許，經警在枋山鄉○○段處魚塭工寮查獲韓佳宏，復循線於八十九年四月十
    一日十九時許，在屏東縣潮州鎮○○路二十五之十九號五樓，查獲林燈文、簡美
    珠，再循線查獲王有進，再依匯款帳戶查獲乙○○，因認被告謝春燕涉嫌幫助犯
    刑法第三百二十條第一項竊盜、第三百四十六條第一項恐嚇取財罪云云。
二、按犯罪事實應依證據認定之，無證據不得推定其犯罪事實，又不能證明被告犯罪
    者，應諭知無罪之判決，刑事訴訟法第一百五十四條、第三百零一條第一項定有
    明文。又按刑事訴訟法上所謂認定犯罪事實之證據，係指足以認定被告確有犯罪
    行為之積極證據而言，如未能發現相當證據或證據不足以證明，自不能以推測或
    擬制之方法，以為裁判基礎，最高法院二十九年上字第三一０五號及四十年台上
    字第八十六號分別著有判例；而認定不利於被告之事實，須依積極證據，苟積極
    證據不足為不利被告之認定時，即應為有利於被告之認定，更不必有何有利之證
    據，亦有最高法院三十年上字第八一六號判例可資參照。
三、公訴人認被告涉犯幫助竊盜及恐嚇取財罪嫌，係以同案被告林燈文之證詞、被告
    未通過測謊鑑定及被告郵局帳戶存提款明細表等為其論據。訊據被告固坦承彰化
    光復路郵局之第一三一四四六─九號帳戶存摺為其所有之事實，惟矢口否認有何
    幫助竊盜及恐嚇取財犯行，辯稱：我沒有去屏東，也不認識林燈文，我沒有將存
    摺、印章、提款卡等物借予林燈文使用，我於八十九年農曆一、二月間，在彰化
    二林遺失上開存摺、印章、提款卡，而提款卡密碼寫在存摺內，因當時帳戶內沒
    有多少錢，所以未辦理掛失，亦無申請補發存摺及提款卡云云。經查：
(一)被告於八十八年十月間，在屏東縣潮州鎮，將其所有上開存摺、印章及提款卡借
    予同案被告林燈文使用等情，業經同案被告林燈文供陳甚詳，其於偵查時供稱：
    她（指被告）不知道我要捉鴿子，若她知道就不會借存摺給我了，我於八十八年
    十月間，謝女在潮州火車站搭我的計程車我才認識她，搭車時我問謝女有無存摺
    ，我是問她「高大姐，妳有沒有存摺」，她說有，而且沒在使用，我要她借我，
    她便答應下次搭車時帶來借我，我沒有告訴她要做何用，我向她借了印章、存褶
    、提款卡及密碼，她說存摺內沒有錢，借我沒關係，案發後我便將存摺丟掉，亦
    未與她聯絡，借我時，存摺內只有剩零錢，我開始捉鴿子時便開始使用其存摺，
    乙○○並未參與網鴿，我也沒有分錢給她等語（見偵查卷第四十一頁反面、第四
    十二頁正面、第八十頁、原審卷第十三頁）。林燈文與被告素無怨隙，衡情應無
    虛構上情之必要，參諸被告所辯：我於八十九年農曆一、二月間，在彰化二林遺
    失上開存摺、印章、提款卡，而提款卡密碼寫在存摺內云云，倘若屬實，被告理
    應向郵局辦理掛失手續並申請補發存摺及提款卡，始符情理，被告未辦理上開手
    續，顯違常情，而被告於測謊時回答「未交印章、提款卡給林燈文」問題，呈情
    緒波動反應，研判有說謊，有法務部調查局九十年六月二十六日陸(三)字第九０
    一三三八四九號鑑定通知書在卷足按，亦足以佐證被告所辯上情應非真實。被告
    確有將其存摺、印章、提款卡等物借予林燈文使用，應可認定。
(二)同案被告韓佳宏於偵查時，經檢察官提示被告之照片後陳稱：我沒有見過此人，
    她沒有與我們一起做案過，此人不是提款機照片之人等語（見偵查卷第五十六頁
    反面），核與林燈文前開供述被告無參與犯案且不知情等語相符。雖被告所有上
    開郵局存摺帳戶，於八十八年十月二十九日結存金額為八十一元，八十八年十二
    月二十一日結存金額為八十七元，而八十九年一月十五日以後，有多筆存款入帳
    ，存款頻率甚為密接，有該郵政存簿儲金每日活動戶存提詳情表附卷可參（見八
    十九年偵字第二七七九號卷第七頁），惟被告並不知林燈文使用該存摺之用途，
    已如前述，自難以該存摺有多筆存款入帳，即認定被告有參與林燈文等人之犯罪
    計劃，該存款詳情表尚難採為認定被告犯行之積極證據。
(三)被告於測謊時就「未參與竊鴿案件」、「林燈文未分錢給我」等問題呈情緒波動
    反應，研判有說謊，而林燈文就「乙○○未參與案件」、「未分錢給乙○○」等
    問題亦呈現情緒波動反應，研判有說謊，雖有上開法務部調查局鑑定通知書在卷
    足憑，惟本件尚乏確切之證據足證被告知悉林燈文等人之犯罪計劃並以提供郵局
    存摺之方式幫助林燈文等人犯案，殊難以被告及林燈文就上開問題未通過測謊鑑
    定，遽認被告有幫助林燈文等人犯罪之行為。因此，在查無其他佐證之情形下，
    上開測謊結果不能作為認定被告犯罪之唯一證據。
(四)綜上所述，被告雖提供其所有之郵局存摺、印章、提款卡予林燈文使用，惟本院
    查無積極證據足證被告知悉林燈文等人有竊盜、恐嚇取財之犯罪計劃及幫助林燈
    文等人犯罪之意思，被告自無幫助林燈文犯罪可言。此外，復查無其他確切之證
    據足證被告有公訴意旨所指之幫助竊盜及恐嚇取財犯行，自屬不能證明被告犯罪
    ，應為被告無罪之諭知。
四、原審未查，遽為被告有罪之諭知，尚有未洽。被告上訴意旨否認犯罪，指摘原判
    決諭知有罪不當，為有理由，應由本院撤銷原判決，另為被告無罪之諭知。
據上論結，應依刑事訴訟法第三百六十九條第一項前段、第三百六十四條、第三百零
一條第一項，判決如主文。
本案經檢察官劉文水到庭執行職務。
中    華    民    國      九十二      年       四       月     二十九   日
                              臺灣高等法院高雄分院刑事第六庭
                                  審判長法官  王憲義
                                        法官  張意聰
                                        法官  范惠瑩
右正本證明與原本無異。
不得上訴。
                                  法院書記官  馬蕙梅
中    華    民    國      九十二      年       四       月    二十九    日


司法院資訊處製作；財團法人民間司法改革基金會備份。
